臺灣臺南地方法院刑事判決
111年度金訴字第854號
公  訴  人  臺灣臺南地方檢察署檢察官
被      告  張維峰


上列被告因洗錢防制法等案件，經檢察官提起公訴（111年度偵
字第14469號），及移送併辦（111年度偵字第22839號），被告
於本院行準備程序時，為有罪之陳述，經本院裁定由受命法官獨
任以簡式審判程序審理，並判決如下：
    主  文
丁○○幫助犯洗錢防制法第十四條第一項之洗錢罪，處有期徒刑參
月，併科罰金新臺幣參萬元，罰金如易服勞役，以新臺幣壹仟元
折算壹日。緩刑貳年，並應於緩刑期間，依附表所示方式履行賠
償義務。
    事  實
一、丁○○可預見若提供金融帳戶之存簿、提款卡、密碼及網路銀
    行之帳號與密碼供他人使用，可能幫助他人遂行詐欺取財犯
    行及掩飾、隱匿犯罪所得去向、所在，仍不違背其本意，基
    於幫助詐欺取財及幫助洗錢之不確定故意，於民國111年2月
    10日前某時，與連祐晟(另簽分偵辦)約定以每星期新臺幣（
    下同）1萬5,000元之代價，將其所有之玉山商業銀行帳號00
    0-0000000000000號帳戶（下稱本案帳戶）之存簿、提款卡
    、密碼及網路銀行帳號與密碼（下稱本案帳戶資料）出租予
    連祐晟及其所屬詐欺集團使用（均無證據顯示為未成年人，
    下稱本案詐欺集團）。後丁○○依連祐晟指示於111年2月10日
    至玉山商業銀行安南分行將其欲出租之本案帳戶申請補發存
    簿、提款卡，申請網路銀行帳號與密碼、非約定帳戶轉帳功
    能，並新增雨田物業有限公司於土地銀行（000-0000000000
    00）之帳戶為約定轉帳帳戶後，將本案帳戶資料交付予連祐
    晟，以此方式幫助連祐晟及其所屬本案詐欺集團詐欺取財及
    掩飾、隱匿渠等因詐欺犯罪所得財物之去向。嗣本案詐欺集
    團成員取得本案帳戶資料後，即共同意圖為自己不法之所有
    ，基於詐欺取財及違反洗錢防制法之犯意聯絡，推由不詳成
    員於㈠111年1月14日以通訊軟體LINE暱稱「柔柔」結識丙○○
    後，向丙○○佯稱：註冊網站Honesty可以投資賺錢云云，使
    丙○○陷於錯誤後，於111年2月12日11時46分許，以網路轉帳
    方式，匯款79萬元至本案帳戶；㈡於110年12月10日，以通訊
    軟體LINE暱稱「陳念珠」結識甲○○後，向甲○○佯稱：投資製
    藥公司可獲利云云，使甲○○陷於錯誤後，分別於111年2月14
    日11時28分許、同日11時31分許，以網路轉帳方式，匯款各
    20萬元至本案帳戶，前開匯入款項並旋遭詐欺集團成員以網
    路銀行轉匯至由游書棠（另簽分偵辦）擔任負責人之雨田物
    業有限公司前述土地銀行帳戶，後再轉出至其他金融帳戶，
    以此輾轉方式製造金流斷點，掩飾、隱匿詐欺犯罪所得之本
    質及去向以洗錢。嗣經丙○○、甲○○察覺有異，報警處理，始
    悉上情。
二、案經丙○○、甲○○分別訴由臺北市政府警察局中正第二分局及
    新北市政府警察局三峽分局報告臺灣臺南地方檢察署檢察官
    偵查起訴及移送併辦。
    理  由
一、本件被告丁○○所犯者，非為死刑、無期徒刑、最輕本刑為3
    年以上有期徒刑之罪，亦非高等法院管轄第一審案件，其於
    準備程序進行中，就被訴事實為有罪之陳述（本院卷第49頁
    ），經依法告知其簡式審判程序之旨，並聽取當事人之意見
    後，合議庭爰依刑事訴訟法第273條之1第1項之規定，裁定
    進行簡式審判程序。且依刑事訴訟法第273條之2規定，不受
    同法第159條第1項、第161條之2、第161條之3、第163條之1
    及第164條至第170條所規定證據能力認定及調查方式之限制
    ，是本案所引傳聞證據均有證據能力。至本判決所引用之非
    供述證據，與本案均有關連性，亦無證據證明係實施刑事訴
    訟程序之公務員以不法方式所取得，依刑事訴訟法第158條
    之4之反面解釋，當有證據能力。
二、上揭犯罪事實，迭據被告坦認不諱（偵卷第153至154、207
    至209頁；本院卷第47至50、53至61頁），核與證人即告訴
    人丙○○、甲○○於警詢之陳述及證人游書棠於偵訊之證述相符
    （偵卷第17至21、227至231頁；併辦偵卷第9至10頁），並
    有玉山銀行集中管理部111年4月28日玉山個（集）字第1110
    052180號函暨所附被告玉山銀行帳戶開戶資料、客戶歷史交
    易清單各1份、玉山銀行集中管理部111年7月11日玉山個（
    集）字第1110090821號函暨所附網路銀行約定事項變更暨事
    故申請書、晶片金融卡事故、電子銀行約定帳號查詢、網路
    銀行登入明細資料各1份、臺灣土地銀行東臺北分行111年7
    月13日東臺北字第1110001819號函暨所附客戶基本資料、網
    路銀行業務申請單影本、客戶歷史交易明細表、警示帳戶IP
    查詢報表各1份、丙○○國泰世華銀行存簿封面與交易明細內
    頁影本各1份、丙○○於社群軟體Instagram、通訊軟體LINE與
    暱稱「_baby876」、「柔柔(國際專員」之詐欺集團成員對
    話紀錄擷圖10張、被告於通訊軟體Messenger與暱稱「楊瑀
    婕」之連祐晟對話紀錄擷圖24張、甲○○提出轉帳明細擷圖2
    紙等件附卷可稽（偵卷第25至41、59至64、113至122、127
    至145、165至175頁；併辦偵卷第31至33頁），足徵被告自
    白與事實相符，堪予採信。本案事證已臻明確，被告犯行洵
    堪認定，應依法論科。
三、論罪科刑
㈠、按刑法上之幫助犯，係對於犯罪與正犯有共同之認識，而以
    幫助之意思，對於正犯資以助力，而未參與實施犯罪之構成
    要件行為者而言。經查，被告已預見其提供本案帳戶資料供
    他人使用，他人有將之用於詐欺取財及洗錢犯罪之可能，竟
    仍獲利而不違背其本意，將本案帳戶資料交予連祐晟及其所
    屬本案詐欺集團，容任本案詐欺集團成員用以詐取丙○○、甲○○之財物，致其等陷於錯誤，分別匯款至本案帳戶內，再由
    不詳詐欺集團成員將得手款項以網路銀行轉匯至雨田物業有
    限公司前述土地銀行帳戶之人頭帳戶，以此輾轉方式，製造
    金流斷點，掩飾、隱匿詐欺犯罪所得之本質及去向以洗錢，
    足認被告具有幫助詐欺取財及幫助洗錢之不確定故意，而被
    告所為提供本案帳戶資料予連祐晟之行為，屬詐欺取財罪、
    洗錢罪構成要件以外之行為。是核被告所為，係犯刑法第30
    條第1項前段、第339條第1項之幫助詐欺取財罪，及刑法第3
    0條第1項前段、洗錢防制法第14條第1項之幫助洗錢罪。被
    告以一提供本案帳戶資料之幫助行為，同時觸犯幫助詐欺取
    財及幫助洗錢2罪名，為想像競合犯，應依刑法第55條規定
    ，從一重之幫助洗錢罪處斷。臺灣臺南地方檢察署檢察官以
    111年度偵字第22839號移送本院併辦之犯罪事實（甲○○部分
    ），因與起訴部分（丙○○部分）有上開想像競合犯之裁判上
    一罪關係，為起訴之效力所及，本院自得併予審理。
㈡、被告基於幫助之不確定故意，幫助詐欺集團成員犯一般洗錢
    罪，所犯情節較正犯輕微，爰依刑法第30條第2項規定，按
    正犯之刑減輕之。又被告於審判中自白洗錢犯罪，應依洗錢
    防制法第16條第2項規定，減輕其刑，並依刑法第70條規定
    遞減之。
㈢、爰以行為人之責任為基礎，審酌本院審酌被告係智識正常、
    具社會生活經驗之成年人，且在政府及大眾媒體之廣泛宣導
    下，對於國內現今詐欺案件層出不窮之情況已有所認知，然
    其僅因謀圖顯不合情理之低勞力、高報酬之不法利益，即恣
    意將本案帳戶資料交予連祐晟及其所屬本案詐欺集團成員使
    用，嚴重破壞社會治安及有礙金融秩序，助長犯罪歪風，並
    增加司法單位追緝本案詐欺集團成員之困難，且受騙匯入之
    款項經該集團成員提領後，即難以追查其去向，而得以切斷
    特定犯罪所得與特定犯罪行為人間之關係，所為實非可取；
    惟念被告犯後始終坦承犯行之態度，且被告積極與丙○○、甲○○和解，願以分期履行方式賠償丙○○79萬元、甲○○40萬元，
    有111年度南司刑移調字第824號調解筆錄附卷可參（本院卷
    第73至74頁），可認被告已深切悔悟，並願意積極填補告訴
    人等之損失；又考量被告僅係提供犯罪助力，非實際從事詐
    欺取財、洗錢犯行之人，不法罪責內涵應屬較低，兼衡丙○○
    、甲○○遭騙之款項、被告本件犯罪動機、手段、所生危害，
    及其於審理時自陳之智識程度、家庭經濟生活狀況等一切情
    狀（本院卷第60頁），量處如主文所示之刑，並就罰金刑部
    分諭知易服勞役折算標準。
四、緩刑之宣告
　　被告未曾因故意犯罪受有期徒刑以上刑之宣告，有臺灣高等
    法院被告前案紀錄表存卷可考（本院卷第11頁），其因一時
    思慮未周，致罹刑典，犯後亦坦承犯行，且與丙○○、甲○○達
    成和解，業如前述，堪認被告經此偵、審程序及罪刑宣告之
    教訓後，當知戒慎警惕，信無再犯之虞，本院因認被告所受
    宣告之刑，以暫不執行為適當，爰依刑法第74條第1項第1款
    ，諭知緩刑，期間如主文所示。又為促使被告如實履行調解
    條件，爰依刑法第74條第2項第3款規定，參酌上開調解筆錄
    之內容，命被告應於緩刑期間依附表所示內容，向丙○○、甲○○支付損害賠償。依刑法第74條第4項規定，上揭緩刑宣告
    之負擔內容得為民事強制執行名義，且依同法第75條之1第1
    項第4款規定，如違反負擔情節重大，足認原宣告之緩刑難
    收預期效果，有執行刑罰之必要者，得撤銷緩刑之宣告。本
    院至盼被告珍惜緩刑機會，切實遵守法律及緩刑宣告之負擔
    內容，改過自新，切勿再犯，併此敘明。
五、不予宣告沒收之說明
㈠、被告為本案犯行，獲得1萬5,000元之犯罪所得，業據被告於
    審理時自陳在卷（本院卷第59頁），然被告已與丙○○、甲○○
    達成調解，願分期賠償丙○○79萬元、甲○○40萬元，有前述調
    解筆錄1份在卷可考，可見被告賠償數額遠高於其之犯罪所
    得。倘於本判決再諭知沒收此部分犯罪所得或追徵其價額，
    恐有受重複執行沒收或追徵之雙重追索危險，對被告顯然過
    苛，爰依刑法第38條之2第2項之規定，不予宣告沒收或追徵
    。
㈡、告訴人等匯入本案帳戶之款項，係由詐欺集團成員取得，並
    無證據足認係於被告實際掌控中，自無從依洗錢防制法第18
    條第1項之規定宣告沒收。
㈢、被告交付予本案詐欺集團之本案帳戶資料，雖係供犯罪所用
    之物，未經扣案，且前述物品欠缺刑法上重要性，而無沒收
    或追徵之必要，故不予宣告沒收或追徵。
據上論斷，應依刑事訴訟法第273條之1第1項、第299條第1項前
段，洗錢防制法第14條第1項、第16條第2項，刑法第11條、第30
條第1項前段、第2項、第339條第1項、第55條、第42條第3項、
第74條第1項第1款、第74條第2項第3款，刑法施行法第1條之1第
1項，判決如主文。
本案經檢察官蔡佩容提起公訴，檢察官乙○○到庭執行職務。
中　　華　　民　　國　　111 　年　　10　　月　　28　　日
　　　　　　　　　刑事第五庭    法　官　茆怡文
以上正本證明與原本無異。
如不服本判決應於收受本判決後20日內向本院提出上訴書狀，並
應敘述具體理由。其未敘述上訴理由者，應於上訴期間屆滿後20
日內向本院補提理由書狀（均須按他造當事人之人數附繕本）「
切勿逕送上級法院」。 
　　　　　　　　　　　　　　　　書記官　薛雯庭
中　　華　　民　　國　　111 　年　　10　　月　　28　　日
附錄本案論罪科刑法條：
中華民國刑法第30條
幫助他人實行犯罪行為者，為幫助犯。雖他人不知幫助之情者，
亦同。
幫助犯之處罰，得按正犯之刑減輕之。

中華民國刑法第339條第1項
意圖為自己或第三人不法之所有，以詐術使人將本人或第三人之
前交付者，處5年以下有期徒刑、拘役或科或併科50萬元以下罰
金。
　　
洗錢防制法第14條第1項
有第2條各款所列洗錢行為者，處7年以下有期徒刑，併科新臺幣
500萬元以下罰金。

附表
履行內容 一、被告應於民國111年12月5日起，至緩刑期滿之日止，按月於每月5日前（含當日)給付新臺幣5,000元，至丙○○指定之國泰世華商業銀行帳號：0000-0000-0000號存款帳戶内。 二、被告應於民國111年12月5日起，至緩刑期滿之日止，按月於每月5日前（含當日)給付新臺幣5,000元，至甲○○指定之國泰世華商業銀行帳號：000-00000000-0號存款帳戶内。